【裁判字號】    99,訴,879
【裁判日期】    990917
【裁判案由】    侵權行為損害賠償
【裁判全文】
臺灣士林地方法院民事判決               99年度訴字第879號
原      告  乙○○
被      告  甲○○
            丙○○
上列當事人間請求損害賠償事件，本院於99年9 月6 日言詞辯論
終結，判決如下：
    主  文
被告甲○○應給付原告新臺幣肆萬元及自民國99年8 月18日起至
清償日止按年息百分之五計算之利息。
原告其餘之訴駁回。
訴訟費用由被告甲○○負擔十五分之一；餘由原告負擔。
本判決第一項得假執行。
原告其餘假執行之聲請駁回。
    事實及理由
一、按起訴後後，原告不得為訴之變更追加，但請求之基礎事實
    同一、擴張或減縮應受判決事項之聲明、不甚礙被告之防禦
    及訴訟之終結者，不在此限。被告於訴之變更或追加無異議
    ，而為本案之言詞辯論者，視為同意變更或追加，為民事訴
    訟法第255 條第1 項第2 款、第3 款、第6 款、第2 項所明
    定。原告起訴原聲明：「(一)被告應給付原告新臺幣（下同）
    60萬元，並自起訴狀繕本送達被告之翌日起至清償日止按年
    息百分之五計算之利息。(二)原告願供擔保請准宣告假執行。
    (三)訴訟費用由被告負擔。」嗣於民國99年7 月19日追加被告
    丙○○，並將訴之聲明第1 項變更為由被告2 人連帶給付。
    復於99年9 月6 日將訴之聲明第1 項變更為如下之聲明。核
    與前開規定並無不合，於法自應准許，先予敘明。
二、原告起訴主張：伊與被告甲○○為鄰居，被告丙○○為「搖
    樂王商行」負責人，僱用被告甲○○經營酒吧、碳烤及樂團
    。自92年7 月迄今，伊及周遭鄰居因該商行營業（營業時間
    為每日下午6 點至隔天凌晨5 點）飽受噪音、環境髒亂及空
    氣污染干擾，嚴重影響其生活品質，被告經周遭鄰居多次檢
    舉仍未改善，伊曾向其反應，卻遭被告甲○○於96年8 月21
    日上午8 點時許在臺北市○○區○○路15號前以「幹你娘雞
    八」「操他媽」等穢語公然侮辱原告，並以「你給我試試看
    ，我要讓你知道什麼是黑社會」恐嚇原告；另於97年6 月22
    日凌晨0 時許，於原告住處門口，以「操你媽」等穢語公然
    侮辱原告，並基於傷害之犯意毆打原告右臉及手臂，致原告
    受傷，並強押原告移動機車，使伊心生畏懼、身體受傷、名
    譽受損，精神上受有極大痛苦，且被告甲○○妨礙自由及恐
    嚇部分之事實業經本院刑事判決有罪確定。被告甲○○上述
    侵權行為係因原告將機車停放於小吃店門口，是於被告甲○
    ○於執行營業銷售業務時所為，依民法第188 條規定，被告
    丙○○應與受僱人負連帶賠償責任。二次侵權行為各請求30
    萬元之非財產上損害。爰依民法第184 條第1 項及第195 條
    第1 項請求損害賠償等語。並聲明：「(一)被告應連帶給付原
    告60萬元，及自99年8 月18日起至清償日止，年息百分之五
    計算之利息。(二)原告願供擔保請准宣告假執行。(三)訴訟費用
    由被告負擔。」
三、被告部分：
(一)、被告甲○○則以：否認搖樂王商行有長期喧嘩之事實，該商
    行位於商業區，附近亦有許多24小時營業之商店。原告於刑
    事庭審理時已當庭接受伊道歉，之後伊與原告和平相處，原
    告不應對伊起訴，且求償金額實屬過高。另該商行係由被告
    丙○○出資，由伊經營，伊並未支薪，並聲明：駁回原告之
    訴。
(二)、被告丙○○則以：被告甲○○及原告間發生糾紛時伊不在場
    ，故不清楚詳細情況，但認為與伊無任何關係。搖樂王商行
    創立時係經營彩券業務及餐飲，伊登記為該商行之負責人，
    被告甲○○負責店務及料理，97年間因彩券業務結束，伊另
    覓工作，由被告甲○○負責店內經營，故伊並非被告甲○○
    之老闆，伊僅於該商行業務忙碌時才會至店裡幫忙，而該商
    行賺錢時，伊會酌給被告甲○○分紅，若未賺錢則僅供甲○
    ○吃住，聲明駁回原告之訴。
四、不爭執事項：
(一)、被告甲○○於96年8 月21日上午8 時許，在臺北市○○區○
    ○路15號前以「你給我試試看，我要讓你知道什麼是黑社會
    」恐嚇原告；於97年6 月22日於原告住處公共樓梯間，以「
    操他媽的」、「你他媽的」、「你他媽的雞八逼」等穢語辱
    罵原告，並基於傷害犯意毆打原告之右臉及手臂，至其受傷
    ，並強拉原告至門口移動機車等情，經臺灣士林地方法院檢
    察署檢察官提起公訴，本院審理期間，原告撤回傷害及公然
    侮辱告訴，是傷害、公然侮辱部分經公訴不受理，被告甲○
    ○所犯強制罪、恐嚇罪各經判處拘役40日，應執行拘役60日
    ，緩刑3 年確定。此經本院調取臺灣士林地方法院檢察署97
    年度偵字第9515號、第10760 號、第10761 號、本院97年度
    審簡字第100 號卷宗。
(二)、「搖樂王商行」營業地址為臺北市○○區○○路15號1 樓，
    被告丙○○為登記負責人。
五、爭執事項：
(一)、被告甲○○抗辯：原告已宥恕伊，故不得請求伊等損害賠償
    等語，有無理由？
(二)、被告丙○○是否應與被告甲○○負連帶賠償責任？
(三)、本件非財產上損害賠償以若干為適當？
六、本院得心證之理由：
(一)、按因故意或過失，不法侵害他人之權利者，負損害賠償責任
    ；故意以背於善良風俗之方法，加損害於他人者亦同，民法
    第184 條第1 項定有明文。經查，被告甲○○與原告為鄰居
    關係，甲○○於96年8 月21日有公然侮辱、恐嚇行為，97年
    6 月22日有公然侮辱、傷害、妨害自由行為，侵害原告之名
    譽、身體健康、自由等人格權，業經檢察官提起公訴，並經
    本院刑事判決認定明確，被告甲○○亦不否認，業如前述，
    是被告甲○○上開行為構成侵權行為，至為明確。
(二)、被告甲○○抗辯：原告在刑事庭表示不是為了錢，顯然已經
    無主張民事賠償之意，故不得請求伊損害賠償云云。原告否
    認有拋棄民事求償之意，觀諸刑事卷宗筆錄，並無原告拋棄
    民事請求或免除被告侵權行為債務等字句，雖原告未於刑事
    案件提出民事求償，不代表原告即有積極拋棄民事請求權或
    免除債務之意。原告僅就刑事責任部分宥恕被告，並無原告
    不得請求被告損害賠償之意思表示，從而，被告甲○○上開
    所辯，不足採信。
(三)、按民法第188 條第1 項所謂受僱人因執行職務不法侵害他人
    之權利，不僅指受僱人因執行其所受命令，或委託之職務自
    體，或執行該職務所必要之行為，而不法侵害他人之權利者
    而言，即受僱人之行為，在客觀上足認為與其執行職務有關
    。倘為受僱人個人之犯罪行為而與執行職務無關，即與該條
    所定成立要件不合，尚難令僱用人與受僱人負連帶賠償責任
    。本件衝突原因為原告將機車停放在被告甲○○小吃店門口
    停車糾紛所致，然二次侵權行為均於小吃店外，而96年8 月
    21日上午8 時許，並非營業時間，與執行職務顯無關係，又
    97年6 月22日並非被告於執行職務利用職務機會所致，核與
    被告丙○○無關，請求被告丙○○連帶賠償即屬無據。
(四)、原告請求非財產上損害賠償以4 萬元為適當，逾此部分，則
    無理由。
１、按不法侵害他人之身體、健康、名譽、自由、信用、隱私、
    貞操或不法侵害其他人格法益而情節重大者，被害人雖非財
    產上之損害，亦得請求賠償相當之金額。民法第195 條第1
    項分別定有明文。
２、被告之侵權行為既經認定，致原告精神上受有之痛苦，則被
    告應負損害賠償責任。本院審酌原告與被告甲○○為鄰居關
    係，原告係補習班老師，98年所得約18萬元，97年所得約25
    萬元，名下財產不多（見本院卷第50頁、第51頁）；被告甲
    ○○名下無財產無所得（見本院卷第54頁、第55頁），在小
    吃店工作，且傷害、公然侮辱部分，原告業已撤回刑事告訴
    ，並於刑事庭接受被告甲○○道歉，被告甲○○表示悔意等
    一切情狀，認原告請求非財產上之損害賠償各30萬元，顯屬
    過高，應各以2 萬元為適當，逾越上開範圍之請求，即失衡
    平，不應准許。
(三)、按給付無確定期限者，債務人於債權人得請求給付時，經其
    催告而未為給付，自受催告時起，負遲延責任；其經債權人
    起訴而送達訴狀，或依督促程序送達支付命令，或為其他相
    類之行為者，與催告有同一之效力；遲延之債務，以支付金
    錢為標的者，債權人得請求依法定利率計算之遲延利息；應
    付利息之債務，其利率未經約定，亦無法律可據者，週年利
    率為百分之五。民法第229 條第2 項、第233 條第1 項本文
    及第203 條分別定有明文。經核，本件起訴狀分別於99年6
    月1 日送達被告甲○○、99年8 月17日送達被告丙○○，是
    原告請求自99年8 月18日起算遲延利息，依法自無不合，是
    原告請求被告甲○○給付4 萬元及自99年8 月18日起至清償
    日止，按週年利率百分之五計算之遲延利息，應為可採。
六、從而，原告依侵權行為損害賠償之法律關係，請求被告甲○
    ○給付非財產上損害賠償4 萬元及其遲延利息，為有理由，
    應予准許；逾此所為部分，則無理由，應予駁回。又本件原
    告勝訴部分，因所命給付之金額未逾50萬元，爰依民事訴訟
    法第389 條第1 項第5 款之規定，依職權宣告假執行。至原
    告敗訴部分，其假執行之聲請，已失所附麗，應並予駁回。
七、本件判決基礎已臻明確，兩造其餘攻擊防禦方法及訴訟資料
    經本院審酌後，核與判決結果不生影響，無一一論述之必要
    。
八、據上論結，原告之訴為一部有理由，一部無理由，依民事訴
    訟法第385 條第1 項前段、第79條、第85條第2 項、第389
    條第1 項第5 款，判決如主文。
中    華    民    國    99    年    9     月    17    日
                  民事第二庭  法  官  絲鈺雲
以上正本證明與原本無異。
如對本判決上訴，應於判決送達後20日內向本院提出上訴狀；若
委任律師提起上訴者，應一併繳納上訴審裁判費，否則本院得不
命補正逕行駁回上訴。
中    華    民    國    99    年    9     月    20    日
                              書記官  林玫熹

司法院資訊處製作；財團法人民間司法改革基金會備份。
